【裁判字號】    92,訴,65
【裁判日期】    920430
【裁判案由】    偽造文書等
【裁判全文】
臺灣基隆地方法院刑事判決                            九十二年度訴字第六五號
    公  訴  人  臺灣基隆地方法院檢察署檢察官
    被      告  甲○○
右列被告因偽造文書等案件，經檢察官提起公訴（九十一年度偵字第四００五號），
本院判決如左：
    主  文
甲○○連續行使偽造私文書，足以生損害於公眾及他人，處有期徒刑陸月，如易科罰
金，以參佰元折算壹日。
如附表所示偽造之「乙○○」署押拾貳枚、「甲○○」之相片貳張均沒收之。
    事  實
一、甲○○於民國八十九年三月間某日，在基隆市○○路聖心國小附近，拾得乙○○
    （起訴書誤載為謝義輝）所有皮夾一只（內含提款卡一張及機車駕駛執照一枚）
    ，將之據為己有（侵占遺失物犯行已罹於追訴權時效，詳理由欄）。旋基於行使
    變造機車駕駛執照及使公務員登載不實之犯意，先將拾得之上揭乙○○機車駕駛
    執照上相片撕去，換貼自己相片而變造駕駛執照，足以生損害於乙○○，並基於
    行使偽造私文書之概括犯意，明知乙○○之國民身分證未遺失，而於八十九年三
    月十日，冒乙○○之名義，持前揭變造之機車駕駛執照，偽造補領國民身分證申
    請書之私文書，向基隆市安樂區戶政事務所謊報乙○○之國民身分證遺失，而行
    使前揭變造之機車駕駛執照，使承辦之公務員將甲○○申報乙○○國民身分證遺
    失之不實事項登載於職務上所掌之補領國民身分證申請書之公文書上，足以生損
    害於乙○○及戶政機關對戶政管理之正確性，甲○○並偽簽乙○○之署押四枚，
    並提供自己之相片二張，供戶政事務所分別黏貼於補領國民身分證申請書及補發
    之國民身分證上。甲○○復基於意圖為自己不法之所有的詐欺得利及行使偽造私
    文書之概括犯意，於八十九年三月二十九日，持上揭貼有自己相片之乙○○國民
    身分證，一次向遠傳電信股份有限公司（下稱遠傳公司）申請二個行動電話門號
    而連續行使之，並於千禧專案行動電話服務申請書二紙（均一式四聯，採複寫方
    式，公司留存聯【白色】、客戶留存備查聯【藍色】、經銷商留存備查聯【黃色
    】、代理商留存備查聯【紅色】）上，偽填相關戶籍等資料內容，並分別於客戶
    親簽欄內以複寫之方式偽填乙○○之署押一次四枚（二份申請書，總計八枚），
    而連續偽造該申請書一式四份（二份申請書，總計八份），偽造完成後，復持以
    行使，向遠傳公司申請0000000000號、0000000000號行動
    電話門號使用，而取得行動電話用戶識別卡（ＳＩＭ卡）之使用權，足以生損害
    於乙○○及遠傳電信公司並於行動電話申辦業務之正確性。甲○○於取得上開行
    動電話用戶識別卡起，在其住家或基隆市等處，連續多次使用上開冒名申請所得
    之行動電話門號通話，使遠傳公司陷於錯誤，誤以為係乙○○或經乙○○許可之
    人使用行動電話門號而提供其通信服務，詐取通信免繳通話費用及月租費之財產
    上不法利益一萬六千九百零九元。嗣九十年四月十九日乙○○至基隆市安樂區戶
    政事務所辦理印鑑證明時，經戶政人員告知遭他人冒領國民身分證，經報警後循
    線查獲，始悉上情。
二、案經臺北縣政府警察局瑞芳分局報告臺灣基隆地方法院檢察署檢察官偵查起訴。
    理  由
一、訊據被告甲○○坦承於右揭時、地拾得乙○○之機車駕駛執照後，以換貼照片之
    方式加以變造，並持該變造之駕駛執照，假冒乙○○之名義，向基隆市安樂區戶
    政事務所謊報乙○○之國民身分證遺失，而領得乙○○之國民身分證，嗣再冒乙
    ○○之名義，持領得之乙○○國民身分證，向遠傳公司申請電信門號使用通話之
    事實，核與被害人乙○○之指陳情節相符，並有被告補領國民身分證申請書二紙
    、變造之貼有甲○○相片之乙○○中華民國交通部製發汽車駕駛執照正反面影本
    一紙、遠傳公司千禧專案行動電話服務申請書影本二紙、遠傳公司九十二年二月
    二十一日遠傳九十二（業服）字第五０二九三號函一紙在卷可稽，堪信被告之自
    白與事實相符，被告犯行堪以認定，應依法論科。
二、被告甲○○變造乙○○之機車駕駛執照後，復持以申請補領乙○○國民身分證，
    核其此部分所為係犯刑法第二百十六條、二百十二條之行使變造特種文書罪；被
    告冒乙○○之名義向掌管戶政之公務員謊報乙○○之國民身分證遺失並申請補領
    乙○○之國民身分證，再以領得之乙○○國民身分證申辦行動電話門號，核其此
    部分所為係犯刑法第二百十六條、第二百十四條之行使使公務員登載不實事項於
    所掌公文書罪及刑法第二百十六條、第二百十條之行使偽造私文書罪、刑法第三
    百三十九條第二項詐欺得利罪。被告變造機車駕駛執照之特種文書後復持以行使
    ，變造特種文書之低度行為為高度之行使行為所吸收，不另論罪，又被告明知為
    不實之事項，而使公務員登載於職務上所掌之公文書後復持以行使，明知為不實
    之事項，而使公務員登載於職務上所掌之公文書之低度行為為高度之行使行為所
    吸收，不另論罪；再被告偽造行動電話申請書之私文書後復持以行使，偽造私文
    書之低度行為為行使之高度行為所吸收，不另論罪，又其偽造署押為偽造私文書
    之部分行為，亦不另論罪。被告同時同地偽造同一被害人名義之千禧專案行動電
    話服務申請書，係屬單純一罪；又被告先後多次行使明知為不實之事項，而使公
    務員登載於職務上所掌之公文書罪、行使偽造私文書罪及詐欺得利罪，均時間緊
    接，手法相同，觸犯構成要件相同之罪名，為連續犯，應依刑法第五十六條之規
    定論以一罪，並依法加重其刑。再被告所犯上開四罪間，有方法結果之牽連關係
    ，應從一重之行使偽造私文書罪論處。再按裁判上一罪其一部分犯罪既已因案被
    發覺，雖在檢察官或司法警察官訊問中，被告陳述其未發覺之部分犯罪行為，並
    不符合刑法第六十二條之規定，不應認有自首之效力（最高法院七十六年度臺上
    字第七一０七號裁判要旨參照）。本件被害人乙○○於九十一年四月十九日至基
    隆市安樂區戶政事務所申辦印鑑證明時，經戶政事務所人員告知有人變造其失竊
    之機車駕駛執照冒領其國民身分證，嗣為警依被告留存於戶政事務所之照片循線
    查得被告等情，業據被害人乙○○於警訊時陳述明確，有警訊筆錄在卷可證，被
    告於警訊時矢口否認有變造乙○○之駕駛執照及冒名補領國民身分證之事實，嗣
    因其嫌疑重大，為警移送臺灣基隆地方法院檢察署偵查，被告於偵查中始坦承犯
    行，並自白以領得之乙○○國民身分證申辦行動電話之部分犯罪事實，有檢察官
    偵訊筆錄可佐，被告於所犯具相牽連關係之行使變造駕駛執照及使公務員登載不
    實罪之部分事實經發覺後，始自白相牽連之他部行使偽造私文書及詐欺得利罪之
    犯罪事實，依前開裁判意旨，並不符合自首之規定，被告認有刑法第六十二條自
    首減刑規定之適用，容有誤會。爰審酌被告前因犯竊盜罪，經本院於八十八年四
    月二十三日判處有期徒刑一年，緩刑二年，而於八十八年六月十一日確定，詎仍
    不知悔改，於緩刑期內更犯本罪，有臺灣高等法院被告全國前案紀錄表在卷可佐
    ，既其犯罪之動機、詐欺得利之價值及犯後坦承犯行等一切情狀，量處如主文所
    示之刑示懲，並諭知易科罰金之標準。如附表所示偽造之「乙○○」署押十二枚
    ，不問屬於被告於否，均依刑法第二百十九條之規定沒收之；又被告變造之乙○
    ○機車駕駛執照及補領之乙○○國民身分證，查無證據證明其已滅失，該二證件
    上所貼之被告相片，為被告所有供犯罪所用，業據其承述在卷，爰依刑法第三十
    八條第一項第二款之規定沒收，另被告為補領國民身分證申請而交給戶政事務所
    黏貼於補領國民身分證申請書上之相片一張，非被告所有，爰不予宣告沒收。
三、公訴意旨另以被告拾得乙○○之機車駕駛執照而予以侵佔入己，因認被告涉有刑
    法第三百三十七條侵占遺失物罪嫌。按意圖為自己或第三人不法之所有，而侵占
    遺失物、漂流物或其他離本人所持有之物者，處五百元以下罰金，又法定本刑為
    拘役或罰金者，追訴權因一年期間內不行使而消滅，刑法第三百三十七條、第八
    十條第一項第五款定有明文，再時效已完成者，應諭知免訴之判決，刑事訴訟法
    第三百零二條第二款亦定有明文。查被告自承於八十九年三月間拾得乙○○之機
    車駕駛執照，核與被害人於警訊時所陳約於八十九年初（詳細月份已不清楚）遺
    失之時間大致相符，再參以被告持變造之機車駕駛執照前往戶政事務所補領乙○
    ○之國民身分證之時間係在八十九年三月十日之情，堪認被告所供係於八十八年
    三月間拾得乙○○之機車駕駛執照並予以侵占入己而加以變造為真實，而被害人
    乙○○係於九十年四月十九日始發現遭被告冒領國民身分證之事實，亦如前述，
    則距被告拾得被害人乙○○之機車駕駛執照並予以侵占入己之時間，已逾一年之
    追訴權時效期間，依首開說明，本應諭知免訴之判決，惟公訴人認此部分與前揭
    論罪科刑之部分，有牽連犯之裁判上一罪關係，爰不另為免訴之諭知。
據上論斷，應依刑事訴訟法第二百九十九條第一項前段，刑法第五十六條、二百十六
條、第二百十條、第二百十二條、第二百十四條、第三百三十九條第二項、第五十五
條、第二百十九條、第三十八條第一項第二款，罰金罰鍰提高標準條例第一條前段、
第二條，判決如主文。
本案經檢察官熊南彰到庭執行職務。
中      華      民      國      九十二      年     四     月    三十    日
                                臺灣基隆地方法院刑事第二庭
                                    審判長法  官    鄭景文
                                          法  官    汪梅芬
                                          法  官    劉桂金
右正本證明與原本無異。
對於本件判決如有不服，應於收受送達後十日內，向本院提出上訴書狀，上訴於臺灣
高等法院，並按他造當事人之人數附具繕本。
                                          書記官    黃士元
中      華      民      國      九十二      年     五     月      五    日
附錄論罪法條
刑法第二百一十條：
偽造、變造私文書，足以生損害於公眾或他人者，處五年以下有期徒刑。
刑法第二百一十二條
偽造、變造護照、旅券、免許證、特許證及關於品行、能力服務或其他相類之證書、
介紹書，足以生損害於公眾或他人者，處一年以下有期徒刑、拘役或三百元以下罰金
。
刑法第二百一十四條：
明知為不實之事項，而使公務員登載於職務上所掌之公文書，足以生損害於公眾或他
人者，處三年以下有期徒刑、拘役或五百元以下罰金。
刑法第二百一十六條
行使第二百十條至第二百十五條之文書者，依偽造、變造文書或登載不實事項或使登
載不實事項之規定處斷。
附表（應沒收之物）
一、變造之乙○○中華民國交通部製發汽車駕駛執照上「甲○○」之相片一張。
二、補領國民身分證申請書二紙上偽造之「乙○○」署押計四枚。
三、被告補領之乙○○國民身分證上「甲○○」之相片一張。
四、遠傳公司千禧專案行動電話服務申請書二紙（均一式四聯，採複寫方式，公司留
    存聯【白色】、客戶留存備查聯【藍色】、經銷商留存備查聯【黃色】、代理商
    留存備查聯【紅色】）上，偽造之乙○○署押計八枚。


司法院資訊處製作；財團法人民間司法改革基金會備份。
